臺灣雲林地方法院民事小額判決
111年度虎小字第262號
原      告  洪婉婷  
被      告  侯于翔  

上列被告因違反洗錢防制法等案件，經原告提起損害賠償之附帶
民事訴訟（111年度附民字第161號），經本院刑事庭裁定移送前
來，本院於民國111年10月21日言詞辯論終結，判決如下：
    主      文
被告應給付原告新臺幣2萬元及自民國111年4月29日起至清償日
止，按年息百分之5計算之利息。
本判決得假執行。
    事實及理由
一、原告起訴主張：被告與訴外人劉峻維等共同組織3人以上犯
    罪集團，以詐術取財為自己不法之所有，由詐騙集團成員透
    過通訊軟體LINE與原告交談，佯稱介紹投資之名義，致原告
    陷於錯誤，於民國110年5月15日晚間10時19分許，匯款新臺
    幣（下同）2萬元至詐騙集團成員指定之訴外人張雅琪所申
    辦華南商業銀行股份有限公司虎尾分行帳號000000000000號
    人頭帳戶（下稱系爭帳戶），致受有損害，爰依共同侵權行
    為之法律關係，提起本件訴訟等語。並聲明：如主文第1項
    所示。
二、被告則以：被告是被劉峻維詐騙，也是被害人，且原告所受
    損害並非被告所造成等語資為抗辯，並聲明：駁回原告之訴
    。
三、本院之判斷：
  ㈠原告主張其因受詐欺集團之詐騙而匯款2萬元至系爭帳戶一情
    ，為被告所不爭執，並有原告之合作金庫商業銀行板橋分行
    帳戶交易明細、網頁擷圖、通訊紀錄、平臺頁面擷圖、系爭
    帳戶之開戶資料及帳戶交易明細等附於本院111年度金訴字
    第66號刑事案件（下稱刑事案件）卷宗可參（見雲林縣警察
    局虎尾分局雲警虎偵字第1100011420號卷宗第182至184頁、
    第188至198頁、第216至222頁），業經本院調取刑事案件卷
    宗核閱屬實，此部分事實自堪認定。
　㈡按因故意或過失，不法侵害他人之權利者，負損害賠償責任
    。民法上所謂故意，稱為惡意，指明知自己的行為會產生一
    定的結果而實行這種行為，指主觀上積極產生認識到或預見
    到的結果的心理狀態。所謂過失，以其欠缺注意之程度為標
    準，可分為抽象輕過失、具體輕過失，及重大過失三種。應
    盡善良管理人之注意（即依交易上一般觀念，認為有相當知
    識經驗及誠意之人應盡之注意）而欠缺者，為抽象輕過失，
    應與處理自己事務為同一注意而欠缺者，為具體輕過失，顯
    然欠缺普通人之注意者，為重大過失。在侵權行為方面，過
    失之有無，應以是否怠於善良管理人之注意為斷，亦即行為
    人僅須有抽象輕過失，即可成立（最高法院100年台上字第3
    28號判決意旨參照）。
  ㈢系爭帳戶為張雅琪所有，因被告向其告知可辦理強力過件之
    貸款，乃交付系爭帳戶之存摺、提款卡、密碼等資料予被告
    ，經被告收取後，再轉交予劉峻維，劉峻維則再轉交予他人
    ，最後被利用作為人頭帳戶等情，已據張雅琪、被告、劉峻
    維等人於刑事案件中供述明確。而被告雖以上開情詞抗辯，
    惟其於刑事案件之警詢、偵查及審理時先後供述：（帳戶資
    料）我交給一個新竹人叫「劉峻維」78年次，其他個人資料
    不知道，胖胖的，認識他1、2年，他說他在做貸款，強力過
    件的那種；（你跟劉峻維很熟？）認識1、2年，不熟，是在
    一個喝酒場合認識的，只有偶爾會聯繫；平常很少聯絡，很
    久才聯絡1次，喝酒時大家互相介紹，說在做什麼，劉峻維
    說那個貸款也是跟銀行貸，他那個朋友是強力過件，就是不
    用審核資料，不要太誇張都可以，我有跟銀行貸款過，直接
    去銀行貸，沒有將帳戶存摺、提款卡及密碼交給銀行的人等
    語（見臺灣雲林地方檢察署110年度偵字第6385號偵查卷第5
    9頁至第60頁、第231頁、刑事案件審理卷第282頁至第285頁
    ），足見被告對於劉峻維並非熟識，而劉峻維是否真的從事
    貸款相關業務，亦非無疑問，被告卻僅聽信劉峻維一面之詞
    ，即輕易將張雅琪所有系爭帳戶之存摺、提款卡、密碼等重
    要資料交付不熟識且平常很少聯絡之劉峻維，最後系爭帳戶
    流入詐欺集團成員之手中，並被利用作為人頭帳戶，是被告
    顯有未盡善良管理人之注意義務，至少具有抽象輕過失。甚
    且刑事件案件承審法官並認為被告有犯罪之未必故意，亦有
    本院111年度金訴字第66號刑事判決在卷可佐，足認被告之
    行為具有故意或過失。又被害人遭詐欺集團所詐騙致匯款2
    萬元至系爭帳戶，可認被告上開行為為造成原告受有損害之
    共同原因，故被告構成共同侵權行為，應負本件損害賠償之
    責任。
　㈣末按給付無確定期限者，債務人於債權人得請求給付時，經
    其催告而未為給付，自受催告時起，負遲延責任；其經債權
    人起訴而送達訴狀，或依督促程序送達支付命令，或為其他
    相類之行為者，與催告有同一之效力；遲延之債務，以支付
    金錢為標的者，債權人得請求依法定利率計算之遲延利息；
    應付利息之債務，其利率未經約定，亦無法律可據者，週年
    利率為5％，民法第229條第2項、第233條第1項前段及第203 
    條分別定有明文。本件起訴狀繕本是於111年4月28日送達於
    被告，有本院送達證書在卷可憑，故原告請求自起訴狀繕本
    送達翌日即111年4月29日起至清償日止，按年息5％計算之利
    息，並無不合，應予准許。
四、從而，原告依侵權行為之法律關係請求被告給付2萬元，及
    自111年4月29日起至清償日止，按年息百分之5計算之利息
    ，為有理由，應予准許。
五、本件事證已臻明確，兩造其餘攻擊防禦方法及所舉證據，經
    審酌結果，與本件判決結論均無影響，爰不一一論述，附此
    敘明。
六、本件是適用小額程序所為被告敗訴之判決，依民事訴訟法第
    436條之20規定，應依職權宣告假執行。
七、本件為刑事附帶民事訴訟之事件，原告起訴並未繳納裁判費
    ，於訴訟過程亦未生其他訴訟費用，故本件無訴訟費用，爰
    不諭知訴訟費用之負擔，附此敘明。　　
中　　華　　民　　國　　111 　年　　11　　月　　4 　　日
                  虎尾簡易庭  法  官  廖國勝
以上正本證明與原本無異。
如不服本判決，應於送達後20日內，以判決違背法令為理由，向
本院虎尾簡易庭提出上訴狀並表明上訴理由（上訴理由應記載原
判決所違背之法令及其具體內容、依訴訟資料可認為原判決有違
背法令之具體事實）。如於本判決宣示後送達前提起上訴者，應
於判決送達後20日內補提上訴理由書（須附繕本）。如委任律師
提起上訴者，應一併繳納上訴審裁判費。
中　　華　　民　　國　　111 　年　　11　　月　　4 　　日
                              書記官  曾鈺仁